【裁判字號】    98,交訴,88
【裁判日期】    981223
【裁判案由】    公共危險等
【裁判全文】
臺灣高雄地方法院刑事判決              98年度交訴字第88號
公  訴  人  臺灣高雄地方法院檢察署檢察官
被      告  乙○○
上列被告因公共危險等案件，經檢察官提起公訴（98年度偵字第
15498號），本院判決如下：
    主  文
乙○○駕駛動力交通工具肇事，致人傷而逃逸，處有期徒刑陸月
，如易科罰金，以新臺幣壹仟元折算壹日，緩刑貳年，並應向國
庫支付新臺幣貳萬元。
被訴業務過失傷害部分公訴不受理。
    事  實
一、乙○○於民國98年1 月23日晚間8 時許，駕駛車號4579-FD
    號自用小貨車（下稱小貨車）沿高雄縣鳳山市○○路由西往
    東方向行駛，行經該路與文衡路交岔路口（下稱系爭交岔路
    口）左轉進入文衡路時，不慎擦撞正在系爭交岔路口文衡路
    段停等紅燈，由甲○○所騎乘車號CC9-275 號重型機車，該
    小貨車車頭左側車輪壓過前揭重型機車之車前輪胎後，直接
    碾過甲○○左腳，致甲○○受有左足挫傷之傷害，甲○○為
    維持機車車體不倒地再受碾壓而雙手緊握把手，使緊握把手
    之右手因隨機車車頭受小貨車車頭碾壓往左翻轉而與該小貨
    車車身發生摩擦，致甲○○受有右手背擦傷之傷害，該小貨
    車車頭左側車身並隨即擦撞甲○○之身體，致甲○○受有左
    肩挫傷、左髖部挫傷之傷害（業務過失傷害部分，業經撤回
    告訴，另為不受理判決）。詎乙○○明知其駕駛上開動力交
    通工具之車輛已經肇事，甲○○並因此受有傷害，卻未下車
    察看，亦未對甲○○施以救護措施及留下姓名年籍與聯絡方
    式，或報警處理，而基於肇事逃逸之犯意，逕自駕車逃離現
    場。嗣經當時在甲○○後方之機車駕駛人丙○○提供肇事車
    輛車號，始經警循線查悉上情。
二、案經甲○○訴由高雄縣政府警察局鳳山分局報告臺灣高雄地
    方法院檢察署檢察官偵查起訴。
    理  由
壹、有罪部分：
一、證據能力部分：
（一）告訴人甲○○偵查中經具結之陳述：
      按被告以外之人於審判外之言詞或書面陳述，除法律有規
      定者外，不得作為證據；惟按被告以外之人於偵查中向檢
      察官所為之陳述，除顯有不可信之情況者外，得為證據，
      刑事訴訟法第159 條第1 項、第159 條之1 第2 項分別定
      有明文。查告訴人於偵查中所為之陳述，固屬於傳聞證據
      ，惟均業經供前具結，有結文1 紙附卷可稽（見98年度偵
      字第15498 號卷，下稱偵卷，第10頁），已足擔保其證言
      之真實性，此係檢察官依法訊問，復無其他事證足資認定
      其於檢察官訊問時有受違法取供情事，並無何特別不可信
      之情況，依前揭法條意旨，自有證據能力。
（二）按被告以外之人於審判外之陳述，雖不符前4 條之規定，
      而經當事人於審判程序同意作為證據，法院審酌該言詞陳
      述或書面陳述作成時之情況，認為適當者，亦得為證據。
      當事人、代理人或辯護人於法院調查證據時，知有第159
      條第1 項不得為證據之情形，而未於言詞辯論終結前聲明
      異議者，視為有前項之同意，刑事訴訟法第159 條之5 第
      1 項、第2 項分別定有明文。查本案認定事實所引用之卷
      內其餘卷證資料，除原已符同法第159 條之1 至第159 條
      之4 規定、及法律另有規定等傳聞法則例外規定，而得作
      為證據外，並無證據證明係公務員違背法定程序所取得，
      而檢察官、被告於本院行準備程序及審理時，均不爭執其
      證據能力，且本院審酌前揭陳述作成時之情況，並無違法
      取證之瑕疵，亦認以之作為證據為適當，是本件有關被告
      以外之人於審判外之言詞或書面陳述等供述證據，依前揭
      法條意旨，自均得為證據。
二、實體部分：
（一）訊據被告固不否認於上揭時、地，駕駛前揭小貨車左轉擦
      撞騎乘前揭機車停等紅燈之告訴人，致告訴人受有前揭傷
      害等情，惟矢口否認有何肇事逃逸之犯行，辯稱：其不知
      告訴人受傷，不知當時有發生肇事事故，當天其左轉時，
      當時燈光很暗，並未見到告訴人，以為車子壓到坑洞，才
      將車子停在路邊，在車內看照地鏡察看左前車輪有無異狀
      ，看看是不是碾到什麼有爆胎情形，察看正常，就開走了
      云云。經查：
    1.客觀肇事逃逸行為：
      被告於前揭時、地，駕駛前揭小貨車於系爭交岔路口左轉
      進入文衡路時，不慎擦撞正在系爭交岔路口文衡路段停等
      紅燈，由告訴人所騎乘前揭機車，致告訴人受有左足挫傷
      、左髖部挫傷、左肩挫傷、右手背擦傷等傷害，被告斯時
      並未下車察看，亦未對告訴人施以救護措施及留下姓名年
      籍與聯絡方式，或報警處理，而逕自駕車離開現場一節，
      業據告訴人指訴綦詳（見警卷第3 頁、偵卷第6 至7 頁）
      ，核與證人丙○○於警詢、偵訊及本院審理時證述相符（
      見警卷第4 至5 頁、偵卷第7 頁、本院卷第16至19頁），
      被告亦不否認。此外，並有道路交通事故現場圖、長庚紀
      念醫院診斷證明書、大東醫院乙種診斷證明書、高雄縣政
      府警察局疑似道路交通事故肇事逃逸追查表各1 紙、道路
      交通事故調查報告表2 份、肇事現場、車損及告訴人受傷
      照片11張在卷可稽（見警卷第6 至11頁、第15至20頁），
      上揭事實，洵堪認定。
    2.主觀肇事逃逸犯意：
    (1)被告駕駛前揭小貨車車頭左側車輪壓過前揭重型機車之車
      前輪胎後，直接碾過告訴人左腳，致告訴人受有左足挫傷
      之傷害，而告訴人為維持機車車體不倒地再受碾壓，雙手
      緊握把手，使緊握把手之右手因隨機車車頭受小貨車車頭
      碾壓往左翻轉而與該小貨車車身發生摩擦，致告訴人受有
      右手背擦傷之傷害，該小貨車車頭左側車身並隨即擦撞告
      訴人之身體，致告訴人受有左肩挫傷、左髖部挫傷之傷害
      等情，業據告訴人於警詢時證稱：被告駕駛小貨車左轉時
      ，碾壓到其所騎乘之前揭機車車頭後，左前輪與左後輪先
      後碾壓過其左腳，被碾當時其有把車穩住沒有倒等語（見
      警卷第3 頁）、於偵訊時結證稱：被告小貨車左側前後輪
      碾壓其左腳，其撐住機車，左腳掌受傷，左肩也因為跟車
      子擦撞到受傷等語（見偵卷第6 頁），核與證人丙○○於
      警詢時證稱：被告駕駛小貨車左轉時，小貨車先碾過告訴
      人所騎乘機車前輪，再碾過告訴人左腳，其有看到告訴人
      腳上有輪胎痕跡等語（見警卷第4 頁反面至第5 頁）、於
      偵訊時證稱：被告左轉太靠近機車而擦撞到等語（見偵卷
      第7 頁）、於本院審理時結證稱：其有看到被告小貨車壓
      到告訴人車子前輪，告訴人車前輪已經被壓歪，表情痛苦
      ，但沒有倒下，因事後告訴人走不動，始知告訴人腳被壓
      到等語大致相符（見本院卷第17至18頁）。復觀之卷附2
      車車損照片，可見被告所駕駛小貨車車前左側車角，有明
      顯刮擦痕跡（見警卷第17頁），而告訴人所騎乘機車前車
      輪與車龍頭方向未符，明顯往左歪斜（見警卷第16、18頁
      ），且機車左側車頭亦有明顯刮擦痕跡（見警卷第19頁）
      ，足徵被告所駕前揭小貨車確直接碾過告訴人騎乘之前揭
      機車，並與之發生擦撞至明。又稽之告訴人所受傷勢為左
      足挫傷、左髖部挫傷、左肩挫傷、右手背擦傷一節，有長
      庚紀念醫院診斷證明書、大東醫院乙種診斷證明書各1 紙
      在卷可參（見警卷第9 至10頁），益見被告所駕前揭小貨
      車左側車輪確碾過告訴人左腳後，左側車身直接再擦撞告
      訴人身體，而告訴人右手亦因隨機車車頭受小貨車車頭碾
      壓往左翻轉而與該小貨車車身發生摩擦受傷至明。
    (2)綜上各節以觀，顯見被告駕駛前揭小貨車，該小貨車左側
      與告訴人騎乘前揭機車發生擦撞時，2 車車身極為貼近。
      衡情案發當時夜間天候晴、路面乾燥、無缺陷障礙物及視
      距良好等情，有道路交通事故調查報告表2 份附卷可佐（
      見警卷第7 至8 頁），則被告斯時係乘坐於該小貨車左側
      之駕駛人，豈會未見此情？況被告駕駛小貨車碾壓機車車
      輪及告訴人左腳時，小貨車車身必當浮起、震動，則被告
      駕駛小貨車行駛於平坦道路上，突然遭遇此情，必當注意
      此異狀，是被告確知悉其駕車肇事甚明。參以2 車車身貼
      近擦撞摩擦下，乘坐於前揭機車上之告訴人，必當受到傷
      害，被告自難委為不知。
    (3)再者，被告駕車肇事後，一度曾將小貨車停放路邊回頭察
      看一節，業據證人丙○○於警詢時證稱：被告肇事後就將
      小貨車停到同路段文衡路路旁，轉頭看一下，其和告訴人
      也和被告相望，然後被告就逕自開走了等語（見警卷第4
      頁反面）、於偵訊時證稱：被告駕小貨車左轉彎過後，有
      停在路邊，轉頭看一下，就直接開走了，沒有下車等語（
      見偵卷第7 頁）、於本院審理時結證稱：被告小貨車左轉
      ，撞到告訴人之後有停下來回頭看其與告訴人方向，大約
      10幾秒或20秒，就開走了等語（見本院卷第16至18頁），
      核與告訴人於偵訊時證稱：被告開過去後有停在路旁，但
      沒有下車就開走了等語相符（見偵卷第6 頁），益徵被告
      確知悉其駕車肇事，認知告訴人受傷之事實，卻未下車察
      看，亦未對告訴人施以救護措施及留下姓名年籍與聯絡方
      式，或報警處理，逕自駕車逃離現場，主觀上自有肇事逃
      逸之犯意無訛。
    3.雖被告辯稱：當時燈光很暗，並未見到告訴人，以為車子
      壓到坑洞，才將車子停在路邊，在車內看照地鏡察看左前
      車輪有無異狀，看看是不是碾到什麼有爆胎情形，察看正
      常，就開走了云云。惟查，依經驗及論理法則，車輛行進
      中經過坑洞，車體會下陷、震動後再維持平穩狀態，而碾
      壓不明物體時，車體會往上傾浮起、震動後再回復平穩狀
      態。但查本案被告係駕駛小貨車碾壓機車車輪及告訴人之
      腳，已如前述，則小貨車車身必當不正常浮起、震動，被
      告前揭所辯，顯與常理相悖。又被告既辯稱當時燈光昏暗
      ，苟被告停車僅係為確認車輪有無損害，豈會未下車察看
      確認？此時，又豈能單從車內看照地鏡即可察看左前車輪
      有無異狀？被告所辯，亦悖常情，顯係臨訟畏罪，避重就
      輕之詞，均無足採。
（二）綜上，本案事證明確，被告肇事逃逸之犯行，洵堪認定，
      應予依法論科。
三、論罪科刑部分：
（一）按刑法第185 條之4 駕駛動力交通工具肇事致人死傷而逃
      逸罪，其立法目的，乃為維護交通，增進行車安全，促使
      當事人於事故發生時，能對被害人即時救護，減少死傷，
      以保護他人權益並維護社會秩序。又其立法精神在於交通
      事故一旦發生，且發生人員傷亡之情況，不論是撞人或被
      撞，或是因其他事故而造成死傷，只要是在駕駛動力交通
      工具過程內所發生者，參與這整個事故過程的當事人皆應
      協助防止死傷之擴大，蓋如駕駛人於事故發生後，隨即逃
      離現場，不僅使肇事責任認定困難，更可能使受傷之人喪
      失生命或求償無門。被告於車禍當時既明知告訴人因遭其
      撞擊而受傷，然卻不顧告訴人安危，並駕車離去，未對告
      訴人採取任何救護或其他必要措施，顯與刑法第185 條之
      4 所欲規範之目的相違，是核被告所為，係犯刑法第185
      條之4 之肇事致人傷害逃逸罪。
（二）爰審酌被告過失傷害之程度，於駕車肇事致告訴人受有如
      事實欄所述之傷勢後，未採取救護及其他必要措施即駛離
      現場，影響車禍肇事之調查及告訴人之照護，對於告訴人
      之生命、身體造成之危險性非輕，所為實有不該，且犯後
      猶製新詞否認犯行，犯後態度不佳，惟念其前無犯罪紀錄
      ，此有臺灣高等法院被告前案紀錄表1 份附卷可參，素行
      尚可，並考量被告已與告訴人以新臺幣（下同）4 萬元達
      成和解，告訴人同意不再追究，而撤回告訴（肇事致人傷
      害逃逸部分非屬告訴乃論之罪）一節，有和解筆錄及撤回
      告訴狀各1 份在卷可按等一切情狀，量處如主文第1 項所
      示之刑，並諭知易科罰金之折算標準。末查，被告前未曾
      故意犯罪受有期徒刑以上刑之宣告，有臺灣高等法院被告
      前案紀錄表1 份在卷可憑，素行良好，且被告於本院審理
      中已與告訴人達成和解，並當庭支付告訴人2 萬元，獲得
      告訴人之宥恕，有本院98年12月10日審判筆錄、和解筆錄
      各1 份在卷可憑，本院念其一時失慮致觸犯本案犯行，並
      斟酌一切情狀，認其經此次偵審之教訓，當知所警惕，而
      無再犯之虞，因認前開對被告宣告之刑，以暫不執行為適
      當，爰宣告緩刑2 年，以勵自新，且為使被告戒慎自我行
      為，修復被告對法秩序造成之破壞，爰並命被告應向國庫
      支付2 萬元，以資懲戒。
貳、公訴不受理部分
一、公訴意旨另略以：被告以駕駛貨車送貨為業，為從事業務之
    人，於前揭時、地，駕駛前揭小貨車至系爭交岔路口左轉進
    入文衡路時，不慎擦撞正在系爭交岔路口文衡路段停等紅燈
    ，由告訴人所騎乘前揭機車，並以前揭方式碾壓、擦撞告訴
    人，致告訴人受有前揭傷害，因認被告此部分另涉犯刑法第
    284條第2 項前段之業務過失傷害罪嫌等語。
二、按告訴乃論之罪，告訴人於第一審辯論終結前，得撤回其告
    訴；又按告訴乃論之罪，其告訴經撤回者，法院應諭知不受
    理之判決，刑事訴訟法第238 條第1 項、第303 條第3 款分
    別定有明文。
三、本件被告因業務過失傷害犯行，經檢察官提起公訴，認被告
    另犯刑法第284 條第2 項前段之業務過失傷害罪，依同法第
    287 條前段之規定須告訴乃論。茲告訴人於本院就前揭犯行
    在辯論終結前，已與被告達成和解，並具狀就該部分犯行撤
    回刑事告訴，有刑事撤回告訴狀及和解筆錄各1 份在卷可稽
    ，且公訴人認此部分如成立犯罪，應與前揭經起訴並由本院
    論罪科刑之肇事逃逸犯行部分，予以分論併罰，則依前開說
    明，此部分應另為不受理判決之諭知。
據上論斷，應依刑事訴訟法第299 條第1 項前段、第303 條第3
款，刑法第185 條之4 、第41條第1 項前段、第74條第1 項第1
款、第2 項第4 款，判決如主文。
本案經檢察官丁○○到庭執行職務。
中    華    民    國    98    年    12    月    23    日
                    交通法庭  審判長法  官  鄭詠仁
                                    法  官  黃沛文
                                    法  官  謝枚霏
以上正本證明與原本無異。
如不服本判決應於收受送達後10日內向本院提出上訴書狀，並應
敘述具體理由；如未敘述上訴理由者，應於上訴期間屆滿後20日
內向本院補提理由書（均須按他造當事人之人數附繕本）「切勿
逕送上級法院」。
中    華    民    國    98    年    12    月    23    日
                                    書記官  楊馥如
附錄本判決論罪之法條：
刑法第185條之4
（肇事遺棄罪）
駕駛動力交通工具肇事，致人死傷而逃逸者，處 6 月以上 5 年
以下有期徒刑。


司法院資訊處製作；財團法人民間司法改革基金會備份。
